【裁判字號】    99,監宣,380
【裁判日期】    991115
【裁判案由】    聲請監護宣告
【裁判全文】
臺灣高雄地方法院民事裁定             99年度監宣字第380號
聲  請  人  周易謀
上列聲請人聲請對蔡金葉為監護宣告事件，本院裁定如下：
    主  文
宣告蔡金葉（女，民國○○○年○月○○○日生，身分證統一編
號：Ｚ000000000號）為受監護宣告之人。
選定周易謀（男，民國○○○年○月○○○日生，身分證統一編
號：Ｚ000000000號）為受監護宣告人蔡金葉之監護人
。
指定周淑惠（女，民國○○年○○月○○日生，身分證統一編號
：Ｚ000000000號）為會同開具財產清冊之人。
聲請費用由受監護宣告人蔡金葉負擔。
    理  由
一、本件聲請意旨略以：聲請人為應受監護宣告人蔡金葉之子，
    蔡金葉自民國86年間起即因腦瘤住院開刀，惟其狀況未見起
    色，近日已無法為意思表示或受意思表示，或不能辨識其意
    思表示，爰依法聲請准予對蔡金葉為監護宣告等語。
二、按「對於因精神障礙或其他心智缺陷，致不能為意思表示或
    受意思表示，或不能辨識其意思表示之效果者，法院得因本
    人、配偶、四親等內之親屬、最近一年有同居事實之其他親
    屬、檢察官、主管機關或社會福利機構之聲請，為監護之宣
    告。」，民法第14條第1 項定有明文。又按「法院應於鑑定
    人前訊問應受監護宣告之人。但有礙難訊問之情形或恐有害
    其健康者，不在此限。」、「監護之宣告，非就應受監護宣
    告之人之精神或心智狀況訊問鑑定人後，不得為之。」、「
    法院為監護之宣告時，應依職權就配偶、四親等內之親屬、
    最近一年有同居事實之其他親屬、主管機關、社會福利機構
    或其他適當之人選定一人或數人為監護人，並同時指定會同
    開具財產清冊之人。」，為民事訴訟法第602 條第1 項、第
    603 條、民法第1111條第1 項所明定。
三、聲請人主張之上開事實，業據其提出戶籍謄本、高雄醫學大
    學附設中和紀念醫院診斷證明書、親屬系統表等為證。而經
    本院對蔡金葉進行鑑定程序，在鑑定人羅永欽醫師面前訊問
    蔡金葉，其對於法官叫喚其姓名、年籍及指認親人均無反應
    ，且經鑑定人羅永欽醫師鑑定認為：蔡金葉於86年7 月30日
    因右邊腦腫瘤入院進行開刀，前後接受3 次手術，之後進行
    電療，腦部有受損，目前神智不清，無法言語，四肢癱瘓，
    已無法為意思表示或受意思表示，且年齡已長，恢復可能性
    很小等語，是依上開鑑定結果，蔡金葉已因腦腫瘤而達不能
    為意思表示或受意思表示，或不能辨識其意思表示之效果之
    程度，爰依法宣告蔡金葉為受監護宣告之人。
四、次查，蔡金葉之配偶已死亡，其育有聲請人及周淑惠、周泓
    伶昇3 名子女，周淑惠、周泓伶均同意由聲請人擔任蔡金葉
    之監護人等情，有戶籍謄本及同意書在卷可稽。本院審酌聲
    請人為蔡金葉之子，與蔡金葉關係密切，其有意願擔任監護
    人，其他兄弟姊妹亦均同意由其擔任蔡金葉之監護人等情狀
    ，認由聲請人擔任蔡金葉之監護人，應無不當之處，爰依上
    開法條規定，選定聲請人擔任蔡金葉之監護人。又聲請人既
    經本院選定為蔡金葉之監護人，自應依民法第1112條規定，
    負責護養療治蔡金葉之身體及妥善為財產管理之職務，併予
    敘明。
五、另就指定會同開具財產清冊之人部分，聲請人聲請本院指定
    周淑惠擔任會同開具財產清冊之人，本院審酌周淑惠為蔡金
    葉之子，與蔡金葉關係密切，且有意願擔任財產清冊之人，
    是本院認由周淑惠擔任會同開具財產清冊之人，亦無不當，
    爰指定周淑惠擔任會同開具財產清冊之人。又依民法第1113
    條準用同法第1099條之規定，於監護開始時，監護人即聲請
    人對於蔡金葉之財產，應會同周淑惠於2 個月內開具財產清
    冊並陳報法院，併此敘明。
六、依民事訴訟法第608條第1 項，裁定如主文。
中    華    民    國    99    年    11    月    15    日
                        家事法庭法  官  黃悅璇
上為正本係照原本作成。
如不服本裁定關於選定監護人及指定會同開具財產清冊之人等部
分，應於送達後10日內向本院提出抗告狀，並繳納抗告費新臺幣
1,000元；其餘關於宣告監護之部分，不得抗告。
中    華    民    國    99    年    11    月    15    日
                                書記官  楊馥華

司法院資訊處製作；財團法人民間司法改革基金會備份。
